臺灣高等法院民事判決
                                    108年度上字第1086號
上  訴  人  林振生  

訴訟代理人  景玉鳳律師
 代理 人  林曉筠律師  
被 上訴 人  郭永福  
上列當事人間請求塗銷抵押權登記等事件，上訴人對於中華民國
108年6月21日臺灣臺北地方法院107年度重訴字第1444號第一審
判決關於反訴部分提起上訴，並就反訴部分為訴之追加，本院於
109年9月2日言詞辯論終結，判決如下：
    主  文
原判決關於駁回上訴人後開第二項至第四項之反訴部分，及該部
分假執行之聲請，暨該部分訴訟費用之裁判均廢棄。
被上訴人應將坐落於臺北市○○區○○段○○段○○○○○號（建物門牌：
臺北市○○區○○路○○○、○○○、○○○、○○○、○○○、○○○、○○○、○○○、○○
○、○○○、○○○、○○○號、○○路○○○巷○、○號、○○街○○○巷○○○、○○、○
○○、○○○、○○○、○○○、○○、○○○、○○○、○○○、○○○、○○號房屋地下
第二層），權利範圍十萬分之一一六０之建物即編號○○○號之停車
位騰空返還予上訴人及全體共有人。
被上訴人應給付上訴人新臺幣壹拾貳萬元，及自民國一０八年三
月十九日起至清償日止，按週年利率百分之五計算之利息。
被上訴人應自民國一０八年三月十九日起至第二項停車位騰空返
還之日止，按月給付上訴人新臺幣貳仟元。
其餘上訴駁回。
確認上訴人所有臺北市○○區○○段○○段○○○○○號（建物門牌：臺北
市○○區○○路○○○、○○○、○○○、○○○、○○○、○○○、○○○、○○○、○○○、○
○○、○○○、○○○號、○○路○○○巷○、○號、○○街○○○巷○○○、○○、○○○、
○○○、○○○、○○○、○○、○○○、○○○、○○○、○○○、○○號房屋地下第二
層），權利範圍十萬分之五八０之建物【權狀字號：臺北市松山
地政事務所（000）○○字第000000號建築改良物所有權狀】即為
編號○○○號之停車位有應有部分比例二分之一之專用使用權。
廢棄改判部分之第一、二審及追加之訴訴訟費用，由被上訴人負
擔，駁回上訴部分之第二審訴訟費用，由上訴人負擔。
本判決第二項至第四項所命給付，於上訴人以新臺幣捌拾肆萬元
為被上訴人供擔保後，得假執行。但被上訴人以新臺幣貳佰肆拾
玖萬捌仟伍佰壹拾陸元為上訴人供擔保後，得免為假執行。
    事實及理由
壹、程序方面：
　　按於第二審為訴之變更、追加，非經他造同意，不得為之，
    但請求之基礎事實同一、擴張或減縮應受判決事項之聲明者
    ，不在此限，民事訴訟法第446條第1項、第255條第1項第2
    款、第3款定有明文。上訴人於原審提起反訴，請求被上訴
    人應將臺北市○○區○○段○○段0000○號建物【門牌號碼：臺北
    市○○區○○路00、00、00、000、000、000、000、000、000、
    000、000、000號、○○路000巷0、0號、○○街000巷00、00、0
    0、00、00、00、00、00、00、00、00、00號房屋地下第二
    層（下稱0000建號建物），權利範圍10萬分之580】即編號0
    0號車位（下稱系爭00號車位）騰空返還予上訴人，並請求
    相當於租金之不當得利新臺幣（下同） 30萬元，及自反訴
    起訴狀繕本送達翌日起至清償日止，按週年利率5%計算之利
    息，暨自反訴起訴狀繕本送達翌日起至第1項騰空返還之日
    止，按月給付上訴人5,000元。嗣於本院審理時，將其請求
    騰空返還0000建號建物之權利範圍擴張為10萬分之1160，核
    屬擴張應受判決事項之聲明，應予准許。另
　　就上訴範圍其中將被上訴人應騰空返還之對象減縮為上訴人
    及全體共有人，暨將請求相當於租金之不當得利金額減縮為
    15萬元、按月給付2,500元（見本院卷第284-285頁、第296
    頁），而減縮其上訴聲明。又上訴人於本院請求確認其所有
    0000建號權利範圍10萬分之580之建物【權狀字號：臺北市
    松山地政事務所（000）○○字第000000號建築改良物所有權
    狀（下稱系爭所有權狀）】即為系爭00號車位有應有部分比
    例2分之1之專用使用權（見本院卷第284-285頁、第296頁）
    ，核屬訴之追加。被上訴人雖不同意，惟上開追加之訴與原
    起訴主張之事實，均係本於上訴人所有0000建號權利範圍10
    萬分之580之建物是否即為系爭00號車位之爭執，其基礎事
    實同一，揆諸前開規定，其所為之追加，應予准許。
貳、實體方面： 
一、上訴人主張：伊與林鴻和、林志憶、林裕欽（下稱林鴻和等
    3人）原共有臺北市○○區○○段○○段0000○號即門牌號碼臺北市
    ○○區○○路000號建物（下稱000號建物）及所配置0000建號建
    物權利範圍10萬分之1160之系爭00號車位，各有應有部分4
    分之1即權利範圍各10萬分之290之建物，伊等就系爭00號車
    位共有專用使用權。林鴻和所有系爭00號車位應有部分4分
    之1，於民國84年間移轉予訴外人鄭淑美，86年間再移轉予
    訴外人徐勤英。林志憶於97年間死亡，其所有之系爭00號車
    位應有部分4分之1，則由上訴人、林裕欽共同繼承，為公同
    共有關係，惟未辦理繼承登記。其後林裕欽於100年2月1日
    與被上訴人簽訂委託照護暨土地/房屋移轉協議書（下稱系
    爭協議書），協議由林裕欽將臺北市○○區○○段○○段0000○號
    即門牌號碼臺北市○○路000號00樓之0建物（下稱000號建物
    ）及0000建號權利範圍10萬分之1451之建物即包含編號000
    號車位（下稱系爭000號車位）及系爭00號車位移轉予被上
    訴人所有。然000號建物所配置之車位應僅系爭000號車位，
    系爭00號車位則配置於000號建物，縱依系爭協議書所為之
    債權契約及處分行為有效，林裕欽就系爭00號車位得自由處
    分之應有部分僅4分之1，其餘則無處分權。其後林裕欽於10
    0年7月間死亡，始由伊辦理繼承登記，連同伊原本所有之權
    利範圍10萬分之290，加計伊繼承林志憶所有之權利範圍10
    萬分之290，伊就系爭00號車位所有之權利範圍為10萬分之5
    80。被上訴人僅有系爭00號車位權利範圍10萬分之290，竟
    無權占用系爭00號車位全部，並將之出租牟利，經伊催告返
    還，均未置理，爰依民法第767條第1項前段、第821條規定
    ，請求被上訴人將系爭00號車位騰空返還予伊及全體共有人
    ，並依民法第179條規定，請求被上訴人返還自反訴起訴狀
    繕本送達之日即108年3月18日回溯前5年及以伊應有部分2分
    之1之比例計算相當於租金之不當得利共15萬元，及加計自
    反訴起訴狀繕本送達翌日即108年3月19日起算之法定遲延利
    息，暨自反訴起訴狀繕本送達之翌日即108年3月19日起至騰
    空返還車位之日止，按月給付伊2,500元。又伊所有0000建
    號建物之系爭所有權狀上，並未註記對系爭00號車位有應有
    部分比例2分之1之專用使用權，致伊對系爭00號車位之專用
    使用權存否不明確，導致伊在私法上之地位有受侵害之危險
    ，而此項危險得以確認判決除去，爰追加依民事訴訟法第24
    7條規定，請求確認伊所有0000建號權利範圍10萬分之580之
    建物即為系爭00號車位有應有部分比例2分之1之專用使用權
    等語。（原審就上開反訴部分為上訴人敗訴之判決，上訴人
    聲明不服，提起上訴，並為訴之追加。至上訴人反訴請求超
    逾上開部分，及兩造本訴敗訴部分，未據兩造聲明不服，該
    部分非本院審理範圍）。並於本院聲明：㈠原判決關於駁回
    上訴人後開第二項至第四項之反訴部分廢棄。㈡被上訴人應
    將坐落於0000建號，權利範圍10萬分之1160之建物即系爭00
    號車位騰空返還予上訴人及全體共有人。㈢被上訴人應給付
    上訴人15萬元，及自108年3月19日起至清償日止，按週年利
    率5%計算之利息。㈣被上訴人應自108年3月19日起至第㈡項車
    位騰空返還之日，按月給付上訴人2,500元。㈤確認上訴人所
    有0000建號，權利範圍10萬分之580之建物即為系爭00號車
    位有應有部分比例2分之1之專用使用權。㈥上開第二項至第
    四項，願供擔保，請准宣告假執行。
二、被上訴人則以：伊與林裕欽簽訂系爭協議書，由伊買受林裕
    欽名下000號建物及該建物所配屬0000建號權利範圍10萬分
    之1451建物即系爭000號車位、00號車位，林裕欽並交付上
    開二車位予伊使用，依民法第759條之1規定，伊為信賴不動
    產登記之善意第三人，伊係向林裕欽購買一大一小之上開二
    車位，且所有權人有繳納車位管理費之責任，系爭00號車位
    之管理費均係由林裕欽及伊繳納，伊非無權占有。又系爭00
    0號車位面積約42.19平方公尺、系爭00號車位面積與其相鄰
    同型式規格之000號車位面積均約33.75平方公尺，然上訴人
    所有0000建號建物之權利範圍10萬分之580，面積僅約16.86
    平方公尺，應非系爭00號車位。上訴人既非系爭00號車位所
    有人，自無權利請求伊騰空返還系爭00號車位及給付不當得
    利。縱認上訴人之主張有理，然依民法第197條規定，上訴
    人僅得請求自108年3月18日提起反訴回溯前2年之不當得利
    ，且伊於107年間系爭00號車位出租實際收益僅4萬8,000元
    等語，資為抗辯。並於本院聲明：㈠上訴、追加之訴及假執
    行之聲請均駁回。㈡上訴聲明第二項至第四項，如受不利之
    判決，願供擔保請准宣告免為假執行。
三、兩造不爭執事項為：
　㈠訴外人林鴻和於95年7月間死亡，上訴人及林裕欽、林志憶為
    其繼承人，林志憶於97年間死亡，上訴人及林裕欽為其繼承
    人，林裕欽於100年7月間死亡，上訴人為其繼承人。
　㈡臺北市○○區○○段○○段000地號土地（權利範圍10萬分之1565）
    原為林鴻和所有，上訴人於100年11月22日辦畢繼承登記。
    林裕欽於100年5月13日將000號建物及0000建號權利範圍10
    萬分之1451建物以買賣為原因，辦畢所有權移轉登記予被上
    訴人，並交付系爭000號、00號車位予被上訴人。有土地登
    記第二類謄本、建物登記第一類謄本（所有權人個人全部）
    在卷可稽【見原審107年度北司調字第1098號（下稱北司調
    ）卷第14頁、第19-20頁】。
　㈢兩造間前有塗銷所有權移轉登記事件，業經原法院101年度訴
    字第108號、本院103年度上易字第221號、最高法院106年度
    台上字第1616號判決確定，有原法院101年度訴字第108號判
    決、最高法院106年度台上字第1616號判決在卷可稽（見原
    審卷第229-245頁、北司調卷第6-9頁），並經本院調閱上開
    卷證核閱無訛。
四、上訴人主張0000建號權利範圍10萬分之1160之建物即為系爭
    00號車位，該車位為其與被上訴人、訴外人徐勤英所共有，
    其得請求確認其所有0000建號權利範圍10萬分之580建物即
    為系爭00號車位有應有部分比例2分之1之專用使用權。又被
    上訴人就系爭00號車位之權利範圍僅10萬分之290，竟無權
    占用系爭00號車位並出租牟利，其得依民法第767條第1項前
    段、第821條、第179條規定，請求被上訴人騰空返還系爭00
    號車位予其及全體共有人，並給付相當於租金之不當得利等
    語，惟為被上訴人所否認，並執前詞置辯。經查：
　㈠系爭00號車位是否配屬於000號建物？上訴人是否為系爭00號
    車位之共有人？
　⒈上訴人主張000號建物所配屬之車位為系爭000號車位，而系
    爭00號車位則配屬於000號建物等情，業據其提出保固書、
    暫收條為證（見原審卷第221-227頁）。觀昇普建設股份有
    限公司（下稱昇普公司）於83年12月31日出具之保固書記載
    ：「林裕欽先生於00年00月00日正式驗收並接管昇普公司新
    建之『國際名紳』大廈地址台北市○○路000號00樓之0，及地下
    0樓000號停車位壹位…」、「林鴻和、林振生（即上訴人）
    、林裕欽、林志憶先生於00年00月00日正式驗收並接管昇普
    公司新建之『國際名紳』大廈地址台北市○○路000號，及地下2
    樓00號停車位壹位…」等語（見原審卷第221-223頁），堪認
    於驗收交屋時，000號建物係林裕欽所有，配屬之車位確為
    系爭000號車位，000號建物係上訴人及林鴻和等3人所有，
    配屬之車位為系爭00號車位。被上訴人雖辯稱上訴人提出之
    保固書僅係保固建物設施，期限至84年12月即失效，不能以
    之證明系爭00號車位所有權利歸屬云云。然參代收000號建
    物、000號建物代書費、登記規費之暫收條亦分別記載：「
    茲代收『國際名紳』B1、1樓G戶及地下貳樓00號停車位之代書
    費、登記規費..，此致上訴人、林鴻和、林志憶、林裕欽」
    、「茲代收『國際名紳』拾參樓C戶及地下貳樓000號停車位之
    代書費、登記規費..，此致林裕欽」（見原審卷第225-227
    頁），益徵何建物配屬何車位，於『國際名紳』大廈興建完成
    辦理各建物登記時，至少就系爭000號、000號車位已分配明
    確。上開保固書雖係用以作為保固建物設施之證明，非權利
    證明文件，然其保固之對象包含建物及配屬之停車位，故依
    其記載亦可知悉於該大廈興建完成時各建物配屬停車位之狀
    況，被上訴人上開抗辯，自不足取。是上訴人主張系爭00號
    車位係配屬於000號建物，應可採信。
　⒉上訴人是否為系爭00號車位之共有人？經查：
　　⑴上訴人主張000號建物及系爭00號車位原為其與林鴻和等3
      人所共有，各有應有部分4分之1等情，業據提出0000建號
      建物登記第二類謄本、000號建物登記第一類謄本、臺北
      市中山地政事務所異動索引表為證（見本院卷第171-183
      頁、第211-215頁），堪認000號建物原為上訴人及林鴻和
      等3人所共有，各有應有部分4分之1，系爭00號車位既配
      屬於上訴人及林鴻和等3人共有之000號建物，足知系爭00
      號車位原亦係由上訴人及林鴻和等3人所共有。
　　⑵上訴人又主張系爭00號車位為0000建號權利範圍之10萬分
      之1160之建物，而其所有0000建號權利範圍10萬分之580
      建物即為系爭00號車位應有部分2分之1，其為系爭00號車
      位之共有人乙節，亦據提出0000建號建物登記第一類謄本
      、第二類謄本為證（見原審卷第109頁、本院卷第171-183
      頁）。且觀臺北市松山地政事務所109年6月19日北市松地
      籍字第1097010036號函所附土地建物異動登記簿所載內容
      （見本院卷第241-262頁），林鴻和、林裕欽、林志憶、
      上訴人於83年10月6日以「第一次登記」為登記原因分別
      取得0000建號建物權利範圍10萬分之1452、10萬分之1451
      、10萬分之290、10萬分之290，而系爭00號車位既為上訴
      人及林鴻和等3人所共有，由林志憶、上訴人各有權利範
      圍10萬分之290，且上訴人供承其與林志憶單獨所有建物
      所附車位係位於地下第一層，亦即地下第二層其等僅有系
      爭00號車位（見本院卷第287頁），可知林鴻和名下所有0
      000建號建物之權利範圍10萬分之1452，其中權利範圍10
      萬分之290，林裕欽名下所有0000建號建物之權利範圍10
      萬分之1451，其中權利範圍10萬分之290，均為系爭00號
      車位之應有部分1/4。佐以與系爭00號車位相鄰之000號車
      位及系爭000號車位，同為地下第二層之停車位，3車位之
      面積大小相近，000號車位權利範圍為0000建號建物之10
      萬分之1161等情，有建物登記第二類謄本、照片附卷可憑
      （見原審卷第193-195頁、本院卷第109頁），益證系爭00
      號車位為0000建號建物權利範圍10萬分之1160（計算式：
      權利範圍10萬分之2904=10萬分之1160），系爭000號車
      位確實為0000建號建物權利範圍10萬分之1161，林裕欽於
      83年10月6日以「第一次登記」為登記原因取得0000建號
      建物之權利範圍10萬分之1451，其中權利範圍10萬分之11
      61為系爭000號車位，其餘權利範圍10萬分之290(計算式
      ：0000-0000=290)即屬系爭00號車位之應有部分4分之1甚
      明。
　　⑶再者，林鴻和所有系爭00號車位之權利範圍10萬分之290，
      於84年間移轉予訴外人鄭淑美，86年間再移轉予訴外人徐
      勤英。林志憶於97年間死亡，其所有之系爭00號車位權利
      範圍10萬分之290，則由上訴人、林裕欽共同繼承，為公
      同共有關係，惟未辦理繼承登記，其後林裕欽於100年7月
      間死亡，始由上訴人於100年11月22日辦理繼承登記，加
      計上訴人原有之0000建號建物權利範圍10萬分之290，上
      訴人共有0000建號建物權利範圍10萬分之580等節，有異
      動索引查詢資料、土地建物查詢資料、臺北市松山地政事
      務所109年6月19日北市松地籍字第1097010036號函所附土
      地建物異動登記簿在卷可稽（見本院卷219-227頁、第241
      -262頁），則依上訴人及林鴻和等3人所有0000建號建物
      所有權利範圍異動之過程，堪認上訴人所有之0000建號權
      利範圍10萬分之580建物，即為系爭00號車位應有部分2分
      之1無訛。是上訴人主張其所有0000建號權利範圍10萬分
      之580建物即為系爭00號車位，其為系爭00號車位之共有
      人，應可採信。
　⒊被上訴人雖辯稱依系爭協議書，其係買受林裕欽名下000號建
    物及該建物所配屬0000建號權利範圍10萬分之1451建物包含
    系爭000號車位、00號車位，系爭00號車位面積約33.75平方
    公尺，上訴人所有0000建號建物之權利範圍10萬分之580，
    面積約16.86平方公尺，應非系爭00號車位，且依民法第759
    條之1規定，伊為信賴不動產登記之善意第三人，應受保護
    云云，並提出系爭協議書為證（見原審北司調卷第10-11頁
    ）。然查，林裕欽於100年5月13日將000號建物及0000建號
    權利範圍10萬分之1451建物以買賣為原因，辦畢所有權移轉
    登記予被上訴人，並交付系爭000號、00號車位予被上訴人
    使用，且於系爭協議書上0000建號建物欄位之備註欄載有「
    000及00車位」等情，固為兩造不爭之事實。惟系爭協議書
    所載0000建號建物權利範圍10萬分之1451，權利範圍10萬分
    之1161為系爭000號車位，其餘權利範圍10萬分之290為系爭
    00號車位，已如前述，被上訴人僅為系爭00號車位共有人之
    一，林裕欽於系爭協議書所出賣者僅系爭00號車位應有部分
    4分之1，且系爭00號車位為0000建號權利範圍10萬分之1160
    之建物，自亦無被上訴人所稱車位面積與權利範圍不符之情
    ，又土地登記簿並未登載被上訴人所有0000建號權利範圍10
    萬分之1451之建物即為系爭00號車位全部，被上訴人執此辯
    稱其係買受系爭00號車位全部，上訴人所有之0000建號建物
    權利範圍10萬分之580並非系爭00號車位，其應受民法第759
    條之1規定之保護云云，要難憑採。
　⒋被上訴人又辯稱自100年2月後，系爭00號、000號車位每月各
    500元之管理費均係由其所繳納，其為該二車位之所有權人
    乙節，並提出費用收繳/通知單、證明書為證（見原審卷第1
    87-189頁）。然系爭00號車位既為被上訴人占有使用中，由
    其按期繳納管理費，亦屬常情，且管理費之繳納與系爭00號
    車位之所有權誰屬無涉，難以此遽認系爭00號車位為被上訴
    人一人所有。至被上訴人另辯稱000號建物及其坐落土地，
    於83至113年間設定最高限額抵押權960萬元予花旗（台灣）
    商業銀行股份有限公司時，並未將系爭00號車位共同設定抵
    押予銀行，顯無從認定上訴人所有0000建號權利範圍10萬分
    之580建物即為系爭00號車位云云，固據提出000號建物登記
    第二類謄本為證（見原審北司調卷第16-17頁）。然縱000號
    建物及其坐落土地設定上開抵押權時未將系爭00號車位列為
    共同抵押範圍，亦與系爭00號車位是否配屬於000號建物無
    涉，是被上訴人所辯，亦不足採。
　㈡被上訴人是否無權占有系爭00號車位？上訴人依民法第767條
    第1項前段、第821條規定，請求被上訴人將系爭00號車位騰
    空返還予上訴人及全體共有人，有無理由？
　⒈按所有人對於無權占有或侵奪其所有物者，得請求返還之；
    各共有人對於第三人，得就共有物之全部為本於所有權之請
    求。但回復共有物之請求，僅得為共有人全體之利益為之，
    民法第767條第1項、第821條分別定有明文。是各共有人按
    其應有部分，對於共有物之全部雖有使用收益之權，惟共有
    人對共有物之特定部分使用收益，仍須徵得他共有人全體之
    同意，如共有人不顧他共有人之利益，而就共有物之全部或
    一部任意使用收益，即屬侵害他共有人之權利，共有人得就
    共有物全部，而為所有權之請求。
　⒉查系爭00號車位為兩造、訴外人徐勤英所共有，其等就系爭0
    0號車位有共同專用權，已如前述，被上訴人並無單獨占有
    使用系爭00號車位之權源，惟其自承自林裕欽於100年2月間
    交付其使用後即占有使用迄今（見原審卷第178頁、第200頁
    ），其未經其他共有人之同意占有系爭00號車位全部為使用
    收益，即屬侵害其他共有人之權利，難認有正當權源，上訴
    人主張被上訴人無權占有系爭00號車位，洵堪信實。則上訴
    人依民法第767條第1項前段、第821條規定，請求被上訴人
    將系爭00號車位騰空返還予其及全體共有人，為有理由，應
    予准許。
　㈢上訴人依民法第179條規定，請求被上訴人給付不當得利，有
    無理由？其金額若干始屬適當？
　⒈按無法律上之原因而受利益，致他人受損害者，應返還其利
    益，民法第179條前段定有明文。又依不當得利之法則請求
    返還不當得利，以無法律上之原因而受有利益，致他人受有
    損害為要件，故其得請求返還之範圍應以對方所受之利益為
    度，非以請求人所受損害若干為準，無權占有他人土地，可
    能獲得相當於租金之利益為社會通常之觀念（最高法院61年
    度台上字第1695號判例參照）。是被上訴人無權占有系爭00
    號車位所得之利益，為相當於車位租金之利益。查系爭00號
    車位為兩造、訴外人徐勤英所共有，被上訴人無單獨占有使
    用系爭00號車位之權源，惟其自林裕欽於100年2月間交付其
    使用後即占有使用迄今（見原審卷第178頁、第200頁），自
    屬無權占有，已如前述，則依上說明，上訴人主張被上訴人
    自反訴起訴狀繕本送達之日即108年3月18日回溯前5年間屬
    無法律上原因而受有相當於租金之利益，被上訴人應返還上
    開利益，核屬有據。至被上訴人抗辯依民法第197條規定，
    上訴人僅得請求自108年3月18日提起反訴時回溯前2年之不
    當得利，其餘已罹於時效云云。惟上訴人係依民法第179條
    規定，請求被上訴人給付不當得利，並非依侵權行為規定而
    為請求，故本件自無民法第197條第1項規定之適用。被上訴
    人上開所辯，委不足取。
　⒉上訴人固主張被上訴人自承系爭00號車位每月租金為5,000元
    ，應以此計算其不當得利數額等語。然被上訴人係陳稱租金
    每月5,000元，年繳12月打9折，收5萬4,000元再扣除每月50
    0元之管理費後，每年實收4萬8,000元，即每月租金為4,000
    元等語（見原審卷第185頁），足認被上訴人無權占用系爭0
    0號車位所受相當於租金之利益應為每月4,000元，本院因認
    應以每月4,000元計算被上訴人無權占有系爭00號車位相當
    於租金之不當得利為適當。則上訴人依民法第179條規定，
    請求被上訴人給付自反訴起訴狀繕本送達之日即108年3月18
    日（有中華郵政掛號郵件收件回執可憑，見原審卷第129頁
    ）回溯前5年按其應有部分2分之1之比例計算相當於租金之
    不當得利12萬元（計算式：4,000元×12月×5×1/2＝12萬元）
    ，及自反訴起訴狀繕本送達之翌日即108年3月19日起至騰空
    返還車位之日止，按月給付上訴人2,000元，自屬有據，應
    予准許，逾此範圍之請求，則屬無據。
　㈣上訴人請求確認其所有0000建號權利範圍10萬分之580建物即
    為系爭00號車位有應有部分比例2分之1之專用使用權，是否
    有據？
　⒈按確認法律關係之訴，非原告有即受確認判決之法律上利益
    者，不得提起之，民事訴訟法第247條第1項前段定有明文。
    所謂即受確認判決之法律上利益，係指法律關係之存否不明
    確，原告主觀上認其在法律上之地位有不安之狀態存在，且
    此種不安之狀態，能以確認判決將之除去者而言（最高法院
    96年度台上字第455號判決意旨參照）。經查，上訴人於本
    院追加請求確認其所有0000建號權利範圍10萬分之580建物
    即為系爭00號車位有應有部分比例2分之1之專用使用權，係
    因其所有0000建號建物之系爭所有權狀上，並未註記有系爭
    00號車位應有部分比例2分之1之專用使用權，且為被上訴人
    所否認，致其對系爭00號車位之專用使用權存否不明確，是
    以上訴人主觀上認其在法律上之地位有不安之狀態存在，且
    此種不安之狀態，能以確認判決將之除去，自有確認利益。
　⒉按共用部分，係指公寓大廈專有部分以外之其他部分及不屬
    專有之附屬建築物，而供共同使用者；約定專用部分，係指
    公寓大廈共用部分經約定供特定區分所有權人使用者；又各
    區分所有權人按其共有之應有部分比例，對建築物之共用部
    分及其基地有使用收益之權，但另有約定者從其約定，公寓
    大廈管理條例第3條第4款、第5款、第9條第1項分別定有明
    文。可知公寓大廈之停車位雖屬共用部分，但得約定供特定
    區分所有權人使用。公寓大廈區分所有建物之買賣，若已由
    建商或起造人與各承購戶定明停車位之使用權者及其範圍者
    ，應解釋為係共用部分之分管契約，具有拘束各該分管契約
    當事人之效力。查『國際名紳』大廈於興建完畢後，即將地下
    室規劃設計為停車場、防空避難室，並於室內設置189輛車
    之車位，有使用執照申請書附卷可憑（見原審卷第251頁）
    ，而000號建物於興建完成驗收交屋時，係配置系爭00號車
    位，已如前述，堪認兩造、訴外人徐勤英已得系爭00號車位
    之約定專用權。上訴人所有之0000建號權利範圍10萬分之58
    0建物即為系爭00號車位應有部分2分之1，其與被上訴人、
    訴外人徐勤英間共有系爭00號車位之專用權，則其請求確認
    其所有0000建號權利範圍10萬分之580建物即為系爭00號車
    位有應有部分比例2分之1之專用使用權，自屬有據，應予准
    許。
五、綜上所述，上訴人依民法第767條第1項前段、第821條、第1
    79條規定，反訴請求㈠被上訴人將坐落於0000建號，權利範
    圍10萬分之1160之建物即系爭00號車位騰空返還予上訴人及
    全體共有人。㈡被上訴人給付上訴人12萬元，及自反訴起訴
    狀繕本送達翌日即108年3月19日（見原審卷第129頁）起至
    清償日止，按週年利率5%計算之利息。㈢被上訴人應自反訴
    起訴狀繕本送達翌日即108年3月19日起至第㈠項車位騰空返
    還之日止，按月給付上訴人2,000元，為有理由，應予准許
    ，逾此範圍之請求，則無理由，應予駁回。原審就上開應予
    准許部分，為上訴人敗訴之判決，並駁回其假執行之聲請，
    尚有未洽。上訴意旨指摘原判決此部分不當，求予廢棄改判
    ，為有理由，爰由本院予以廢棄改判如主文第2、3、4項所
    示。本判決第2至4項所命給付，兩造均陳明願供擔保聲請宣
    告准、免假執行，經核均無不合，爰分別酌定相當擔保金額
    准許之。至上開不應准許部分，原審為上訴人敗訴之判決，
    並駁回其假執行之聲請，核無違誤。上訴意旨就此指摘原判
    決不當，求予廢棄，為無理由，應駁回其上訴。又上訴人於
    本院就反訴部分追加請求確認其所有0000建號權利範圍10萬
    分之580建物即為系爭00號車位有應有部分比例2分之1之專
    用使用權部分，為有理由，應予准許。
六、本件事證已臻明確，兩造其餘之攻擊或防禦方法及所用之證
    據，經本院斟酌後，認為均不足以影響本判決之結果，爰不
    逐一論列，附此敘明。
七、據上論結，本件上訴為一部有理由、一部無理由，追加之訴
    為有理由，依民事訴訟法第450條、第449條第1項、第79條
    、第463條、第390條第2項、第392條第2項，判決如主文。
中　　華　　民　　國　　109 　年　　10　　月　　7 　　日
                  民事第十二庭  
                        審判長法  官 陳秀貞
                              法  官 毛彥程
                              法  官 蔡世芳
正本係照原本作成。
上訴人不得上訴。
被上訴人如不服本判決，應於收受送達後20日內向本院提出上訴
書狀，其未表明上訴理由者，應於提出上訴後20日內向本院補提
理由書狀（均須按他造當事人之人數附繕本）上訴時應提出委任
律師或具有律師資格之人之委任狀；委任有律師資格者，另應附
具律師資格證書及釋明委任人與受任人有民事訴訟法第466條之1
第1項但書或第2項（詳附註）所定關係之釋明文書影本。如委任
律師提起上訴者，應一併繳納上訴審裁判費。
中　　華　　民　　國　　109 　年　　10　　月　　7 　　日

    　　　　　　　　　　　　　書記官  何敏華
附註：
民事訴訟法第466條之1（第1項、第2項）：
對於第二審判決上訴，上訴人應委任律師為訴訟代理人。但上訴
人或其法定代理人具有律師資格者，不在此限。
上訴人之配偶、三親等內之血親、二親等內之姻親，或上訴人為
法人、中央或地方機關時，其所屬專任人員具有律師資格並經法
院認為適當者，亦得為第三審訴訟代理人。